【裁判字號】    89,易緝,183
【裁判日期】    900109
【裁判案由】    違反動產擔保交易法
【裁判全文】
臺灣桃園地方法院刑事判決                        八十九年度易緝字第一八三號
    公  訴  人  臺灣桃園地方法院檢察署檢察官
    被      告  甲○○
右列被告因違反動產擔保交易法案件，經檢察官提起公訴（八十七年度偵字第一一一
七五號），本院判決如左：
    主      文
甲○○動產擔保交易之債務人，意圖不法之利益，將標的物遷移，致生損害於債權人
，處拘役伍拾伍日，如易科罰金以佰元折算壹日。
    事      實
一、甲○○於民國八十六年三月三日以動產擔保交易附條件買賣之方式，向址設台北
    市○○○路一六八號十二樓「財資企業股份有限公司（下稱財資公司）」另設於
    桃園縣桃園市○○○路之桃園分公司，購買Ｌ六－八七０七號馬自達牌六二六型
    ，一九九六年份自小客車一輛，現金總價為新台幣（下同）九十九萬八千元，甲
    ○○先交付頭款九萬八千元，餘款九十萬則與「財資公司」約定自八十六年三月
    二十四日起至九十年一月二十四日止，以每二個月一期，分二十四期繳清，每期
    應於當月之二十四日繳付五萬四千七百二十元，於分期價款繳清之前，該自小客
    車仍屬「財資公司」公司所有，甲○○僅得占有、使用該自小客車，且該自小客
    車應放置在桃園縣龜山鄉○○街八七號四樓，不得擅自遷移、出賣、出質、移轉
    、抵押或為其他處分，為動產擔保交易之債務人，該附條件買賣契約並已向桃園
    監理站辦妥登記在案。詎甲○○竟意圖為自己不法利益，自八十七年一月二十四
    日第六期付款日屆至時起，即拖欠拒繳該期及爾後各期分期價款，並將前開自小
    客車遷移出約定放置處所，匿置他處，嗣並避不出面繳款或還車抵債，致使「財
    資公司」於其未依約繳款後復遍尋前開自小客車未著，無法即時就之取償而受有
    損害。
二、案經被害人「財資公司」訴由台灣桃園地方法院檢察署檢察官偵查起訴。
    理      由
一、訊據被告甲○○，坦承以右述附條件買賣分期付價之方式，向告訴人「財資公司
    」購買Ｌ六－八七０七號自小客車一輛，價款繳清前該自小客車應放置在桃園縣
    龜山鄉○○街八七號四樓住處，自八十七年一月二十四日第六期付款日屆至時起
    ，即未繳付該期及爾後各期分期價款亦未與告訴人公司連繫，該車於其欠繳款項
    之前即已不在約定放置處所等情不諱，並經告訴代理人葉國華於偵查及本院調查
    時，張新銘於本院審理時，各指訴綦詳，且有有附條件買賣合約書、動產擔保交
    易附條件買賣登記申請書、被告開立之付款支票及退票理由單等文件影本各一份
    在卷可憑。至其雖矢口否認遷移犯行，辯稱該車係遭竊云云。但查，被告於本院
    調查時承明：車子後來被他們（指告訴人）拖回去拍賣：：：我放路邊，他們就
    拖走等語（見本院八十九年十二月四日訊問筆錄），核與告訴代理人張新銘於本
    院審理時陳明：這部車（我們公司）後來有強制執行取回拍賣等語相符。茲查，
    倘該車果遭竊取，被告既未曾與告訴人連繫，其要得以無知悉該車嗣業經告訴人
    取回拍賣之可能，職是，被告既知此情，顯見其對該車之去處瞭若指掌，據此已
    足徵該車係始終在被告本身或其可掌控動向者之支配持有中，況基於稅負之考量
    或避免因竊賊或持贓者駕車行違法之事而枉受株連，於失竊後，車主莫不旋即報
    警備案，以求自保，惟被告竟未為此舉，此據被告及告訴代理人張新銘各供明或
    述明在卷，殊與常情悖謬，是以稽上二情，至徵該車並未失竊而係遭被告遷移出
    約定放置處所，匿置他處之情，狀極顯明。其辯稱車已失竊云云，核屬卸責之詞
    ，不足採信。又查，被告自八十七年一月二十四日起即拒繳該期及爾後各期價款
    ，嗣復未見其出面洽商解決還款事宜，自此避匿無蹤，任令告訴人公司遣人訪查
    獲，由此，其顯係計擬賴債拖欠，拒繳價款而具有為自己不法利益之意圖甚明。
    至告訴人公司於被告欠繳分期價款後，因被告已將該車移離約定放置處所，以致
    尋找該車未獲，無法即時依動產擔保交易法之相關規定，行使債權人取回占有標
    的物並就標的物取償之權利以迅速收回價款，有礙其資金週轉之順暢，增加財務
    負擔，其因而受有損害自屬當然。綜述，本件事證已明，被告犯行洵堪認定，應
    依法論科。
二、查被告甲○○與告訴人公司簽訂附條件買賣契約，購買前開自小客車，為動產擔
    保交易之債務人。其將該為動產擔保交易標的物之自小客車遷移，使告訴人公司
    無法即時取回占有該自小客車取償，足以生損害於債權人即告訴人公司，核其所
    為係犯動產擔保交易法第三十八條之罪。爰審酌被告犯罪之動機、目的、手段、
    拖欠債務之金額、期間之久暫、所能獲取不法利益之多寡，該車嗣已由告訴人公
    司取回拍賣抵償部分債務，損害已告部分彌平及被告犯後態度等一切情狀，量處
    如主文所示之刑，並諭知易科罰金之折算標準。
據上論斷，應依刑事訴訟法第二百九十九條第一項前段，動產擔保交易法第三十八條
，刑法第十一條前段、第四十一條，罰金罰鍰提高標準條例第一條前段、第二條，判
決如主文。
本案經檢察官魏雯祈到庭執行職務
中      華      民      國    九十      年      一      月      九      日
                              臺灣桃園地方法院刑事第三庭
                                  法  官  蔡榮澤
如不服本判決，應於送達後十日內，向本院提出上訴狀。
附本件論罪科刑依據之法條：
動產擔保交易法
第三十八條
動產交易之債務人，意圖不法之利益，將標的物遷移、出賣、出質、移轉、抵押或為
其他處分，致生損害於債權人者，處三年以下有期徒刑、拘役或科或併科六千元以下
罰金。


司法院資訊處製作；財團法人民間司法改革基金會備份。
